【裁判字號】    92,訴,53
【裁判日期】    920619
【裁判案由】    違反毒品危害防制條例
【裁判全文】
臺灣臺南地方法院刑事判決                            九十二年度訴字第五三號
    公  訴  人  臺灣台南地方法院檢察署檢察官
    被      告  丙○○
右列被告因違反毒品危害防制條例案件，經檢察官提起公訴（九十一年度偵字第四二
二五號、九十一年度偵字第四二二七號），本院判決如左：
    主  文
丙○○無罪。
    理  由
一、公訴意旨略以：被告丙○○於民國九十年四月七日凌晨三時許，將自黃士哲（另
    由台灣臺南地方法院檢察署檢察官偵辦中）處所購得之第一級毒品海洛因、第二
    級毒品安非他命，在臺南市○○路五０七號前轉讓予甲○○，供甲○○施用（經
    台灣臺南地方法院檢察署檢察官另行聲請觀察、勒戒）。嗣經甲○○及其父親於
    九十年四月七日晚上九時三十分許，在台南縣永康市○○○街五十七號前，逮獲
    被告丙○○送交警局，並經被告丙○○同意搜索，於同年月八日凌晨一時許，在
    其住處扣得吸食工具一組、注射針筒一支等物品，甲○○並於警訊時提出被告丙
    ○○所交付予伊之第一級毒品海洛因０‧八公克、第二級毒品安非他命０‧七公
    克，認被告丙○○涉有毒品危害防制條例第八條第一項之轉讓第一級毒品、同條
    第二項之轉讓第二級毒品罪嫌等語。
二、按犯罪事實應依證據認定之，無證據不得推定其犯罪事實；又不能證明被告犯罪
    者，應諭知無罪之判決，刑事訴訟法第一百五十四條、第三百零一條第一項前段
    分別定有明文。再認定被告有罪之事實，應憑證據，如未能發現相當之證據，或
    證據不足以證明，自不能以推測或擬制之方法，以為裁判之基礎；且認定犯罪事
    實所憑之證據，其為訴訟上之證明，須達於通常一般人均不致有所懷疑，而得確
    信其為真實之程度者，始得據為有罪之認定，倘其證明尚未達到此一程度而有合
    理之懷疑存在時，尚難為有罪之認定基礎；苟積極證據不足以為不利於被告事實
    之認定，即應為有利於被告之認定，更不必有何有利之證據，最高法院三十年上
    字第八一六號、四十年台上字第八六號、七十六年台上字第四九八六號分別著有
    判例可資參照。
三、訊據被告丙○○堅決否認有公訴人所指犯行，辯稱：伊與甲○○係同居女友關係
    ，渠向他人購買安非他命，買回來後放置在床頭，甲○○如要施用，可自行拿取
    ，伊並未轉讓第一級毒品海洛因、第二級毒品安非他命予甲○○施用；且伊並未
    於警訊中坦承有轉讓第一級毒品海洛因、第二級毒品安非他命予甲○○，當時伊
    遭甲○○之父親毆打，身體不適趴在桌上，並沒有接受警方訊問，警訊筆錄是警
    察自己寫的，叫伊簽名等語。而公訴人認為被告丙○○涉有上開犯嫌，則係以被
    告丙○○曾於警訊中自白曾將第一級毒品海洛因、第二級毒品安非他命無償轉讓
    予甲○○；證人甲○○於偵查中所為證述為其依據。惟查：
（一）按刑事訴訟法第一百條之一第一、二項、第一百條之二於八十七年一月二十一
      日修正規定「訊問被告，應全程連續錄音；必要時並應全程連續錄影。但有急
      迫情況且經記明筆錄者，不在此限。」、「筆錄內所載之被告之陳述或與錄音
      、錄影之內容不符者，除有前項但書情形外，其不符之部分不得作為證據。」
      、「本章之規定，於司法警察官或司法警察詢問犯罪嫌疑人時，準用之。」，
      其立法理由乃因司法警察官或司法警察之詢問筆錄，在訴訟程序中，時有被告
      或犯罪嫌疑人之供詞屢遭質疑，為建立詢問筆錄之公信力，以擔保程序之合法
      ，所以詢問過程應全程連續錄音並錄影，並應於一定期間內妥為保存，偵審機
      關如認為有必要時即可調取勘驗，以期發現真實。是該規定應屬強制規定，若
      有違反，其筆錄依法不得作為證據。查本件警員係於九十年四月八日製作被告
      丙○○之警訊筆錄，因之，除有急迫情況且經記明筆錄之情形外，自須全程連
      續錄音，自不待言。然經本院質之於九十年四月八日上午零時十五分及六時四
      十分製作被告丙○○警訊筆錄之警員乙○○，其到庭證稱：「（問：這兩次的
      警訊筆錄製作過程有無錄音？）沒有。當時還沒有規定製作筆錄必須要錄音」
      等語（詳本院九十二年六月五日審判筆錄），而刑事訴訟法第一百條之一第一
      項、第二項、一百條之二業於八十七年一月二十一日修正，已如前述，證人乙
      ○○證稱：製作筆錄當時尚未強制規定要連續錄音等語，顯與事實不符。而觀
      諸該筆錄內復未記載有何急迫情事以致無法錄音，核與刑事訴訟法第一百條之
      一之規定有違，且被告丙○○又否認其於九十年四月八日所作筆錄之真實性，
      因之，被告於九十年四月八日之警訊筆錄，既有上開瑕疵，本院認該日警訊筆
      錄無證據能力，不予以採用。
（二）次查，證人甲○○於警訊中之供述：「安非他命係向男子丙○○購買的，‧‧
      每次一小包價格約新台幣二千元」、「我於四月七日二十一時三十分許前往丙
      ○○租屋處（台南縣永康市○○○街五七之五號三樓之三六）佯稱要購買毒品
      ，我看到丙○○將分裝好之安非他命約四、五包放置於其褲袋內，我邀丙○○
      一同外出並於走出渠住處公寓門口，即被我父親方忠和攔截」等語（詳九十年
      三月二十九日零時及同年四月八日上午一時二十分警訊筆錄），證人甲○○均
      僅敘及被告丙○○販賣安非他命之行為，並未提及被告丙○○轉讓第一級毒品
      海洛因、第二級毒品安非他命之犯行。又證人甲○○於檢察官偵訊中亦僅稱：
      「（問：為何你父親知丙○○販毒予你施用？）之前我父親就知道，因我父親
      問過我，我跟他說的，我父親確實有聽過我與丙○○通電話，昨天是我父親拿
      錢給我，叫我跟他買的」等語，復經檢察官訊之以：「有何意見？」，始答稱
      ：「前天丙○○自己拿安非他命、海洛因各一包（扣案）給我，這次沒有拿錢
      」等語（詳九十年度偵字第四二七九號卷第六頁）。遍查全偵查卷，檢察官僅
      就被告丙○○如何販賣毒品予甲○○之事實訊問被告，就被告丙○○如何轉讓
      第一級毒品海洛因、第二級毒品安非他命之事實完全未予訊問，顯有未妥。且
      觀諸證人甲○○於檢察官偵訊時所述，其就被告丙○○究於何處轉讓第一級毒
      品海洛因、第二級毒品安非他命，又係如何轉讓等細節，亦付之闕如，有關此
      部分之事實，本應傳喚甲○○到庭詰問以明其詳，然甲○○經本院迭次傳喚、
      拘提均未到庭，以致無法為進一步之查明，則證人甲○○上開所述既為空泛、
      不甚明確，是其陳述內容之可信度，即有可疑，本院自難據以獲致確信。
（三）再者，被告丙○○雖於本院訊問時稱：「我和甲○○是同居男女朋友關係，九
      十年間開始同居，同居期間約三、四個月，如果甲○○購買毒品回來提供我使
      用，我買毒品回來也會提供她使用」、「我都是買安非他命，買回來都是跟甲
      ○○一起吸食」等語（詳本院九十二年一月二十七日及同年六月五日訊問筆錄
      ），然按被告之自白，不得作為有罪判決之唯一證據，仍應調查其他必要之證
      據，以察其是否與事實相符，刑事訴訟法第一百五十六條第二項定有明文。而
      證人甲○○證述：「前天丙○○自己拿安非他命、海洛因各一包（扣案）給我
      ，這次沒有收錢」等語，業據被告丙○○供稱：「我沒有拿給她」等語否認在
      卷（詳前開審判筆錄），因之，證人甲○○所言，即無從據為被告丙○○前開
      自白之補強證據，被告丙○○之前開自白是否與事實相符，即有可疑。
（四）綜上，本件公訴人所舉上開證據既不足以證明被告丙○○確有論訴所指之轉讓
      第一級毒品海洛因、第二級毒品安非他命之犯行，本院復查無其他積極證據足
      資證明被告丙○○有何轉讓毒品之犯行，則揆之首揭規定及判例意旨，即應為
      有利於被告丙○○之認定，為無罪判決之諭知。
據上論斷，應依刑事訴訟法第三百零一條第一項判決如主文。
本案經檢察官蘇聰榮到庭執行職務。
中      華      民      國    九十二    年      六      月     十九     日
                                  臺灣台南地方法院刑事第七庭
                                      法  官  鄭  燕  璘
右正本證明與原本無異。
如不服本判決，應於判決送達後十日內，向本院提出上訴狀。
                                      書記官  陳  淑  貞
中      華      民      國    九十二    年      六      月      二十    日


司法院資訊處製作；財團法人民間司法改革基金會備份。
